臺灣苗栗地方法院刑事判決　　　　　　　 94年度易字第118號
公　訴　人　臺灣苗栗地方法院檢察署檢察官
被　　　告　甲○○
上列被告因竊盜案件，經檢察官提起公訴 （94年度偵字第516號
），本院判決如下：
    主  文
甲○○竊盜，累犯，處有期徒刑壹年。
　　犯  罪  事  實
一、甲○○曾經於93年間因竊盜案件，經本院苗栗簡易庭判處有
    期徒刑4 月，於同年11月4 日易科罰金執行完畢。
二、甲○○為了自己不法所有的目的，於94年1 月24日上午7 時
    30分，在苗栗縣公館鄉之五榖國民小學活動中心旁，看到劉
    國偉所有、平日由劉國樑所騎駛的車牌號碼IBQ-285 重型機
    車之鑰匙插在機車上，就徒手竊取該輛重型機車，得手後就
    供自己代步使用。
三、本案件經苗栗縣警察局苗栗分局報告臺灣苗栗地方法院檢察
    署檢察官偵查後起訴。
　　理  由
壹、有罪部分：
一、認定犯罪事實所根據的證據及理由
（一）上述犯罪事實，被告於偵、審中均坦白承認。
（二）證人劉國樑對於其所騎重型機車失竊的情形，也在警詢中
      有明確的供述。
（三）此外，還有苗栗縣警察局車輛尋獲電腦輸入單（苗縣警刑
      車字第927412號）、劉國樑所具領的贓物認領保管單、機
      車照片2 張，附在卷中，可為佐證。
（四）由上述的證據顯示，被告自白的內容和客觀證據所呈現的
      事實相符合，可以相信實在。故本件事證明確，被告犯行
      ，可以認定。
二、論罪科刑的理由
（一）被告的行為，是犯刑法第320條第1項的竊盜罪。
（二）被告曾經於93年間因竊盜案件，經本院苗栗簡易庭以93苗
      簡字第505 號判決判處有期徒刑4 月，於同年11月4 日易
      科罰金執行完畢，此有臺灣高等法院全國被告前科表可查
　　　，其在有期徒刑執行完畢後的5 年內，再犯本件有期徒刑
  　　以上的罪，依法應加重其刑。
（三）審酌被告先前有賭博、贓物、頂替、竊盜等多項前科，品
      行不佳，其中單就竊盜而言，自89年起至今，就有3 次之
      多，分別曾經因此遭判處徒刑5 月、1 年1 月、4 月，均
      經執行刑罰，未見改善成效，如今再犯本件竊盜犯行，實
      有必要從重量刑，使其徹底反省矯正，惟另一方面，被告
      所為本件竊盜，手段單純，被害人也已經領回失車，且被
      告也自始坦承犯行，未浪費司法調查資源等一切情狀，量
      處如主文所示的刑罰。
貳、不另為無罪之諭知部分：
一、該部分檢察官起訴的犯罪事實及法條：
（一）起訴事實：
      被告於94年2 月2 日凌晨零時許，在苗栗縣公館鄉玉泉村
      2 鄰71號前，持自備客觀上足以供兇器使用之鐵鉗、老虎
      鉗、活動扳手、T 型扳手、一字起子、十子起子、銼刀、
      玻璃切割器、美工刀、斜口鉗各1 支，撬壞乙○○所使用
      之車牌號碼2427-HB 號自用小客車之左前車門鎖，而竊取
      該車得手。得手後，即在車內睡覺，直到同日早上7 時50
      分許，為乙○○報警偵辦，而當場查獲。
（二）起訴法條：
      刑法第321條第1項第3款。
貳、檢察官所為的舉證：
一、被告於偵、審之供述。
二、被害人乙○○於警詢中之指述。
三、警員陳志強、劉傳壽之職務報告。
四、車籍作業系統查詢認可資料、贓物認領保管單、報案受理資
    料、車輛照片6 張。
五、扣案之鐵鉗、老虎鉗、活動扳手、T 型扳手、一字起子、十
    子起子、銼刀、玻璃切割器、美工刀、斜口鉗各1 支。
、本院的判斷：
一、法律依據：
（一）刑事訴訟法第154 條第1 、2 項分別規定：被告未經審判
      證明有罪確定前，推定其為無罪；犯罪事實應依證據認定
      之，無證據不得認定犯罪事實。
（二）刑事訴訟法第301 條第1 項規定：不能證明被告犯罪，應
      諭知無罪之判決。
（三）最高法院30年上字第1831號判例指出：認定犯罪事實應依
      證據，為刑事訴訟法所明定，故被告否認犯罪事實所持之
      辯解，縱屬不能成立，仍非有積極證據足以證明其犯罪行
      為，不能遽為有罪之認定。
（四）最高法院40年台上字第86號判例亦謂：事實之認定，應憑
      證據，如未能發現相當證據，或證據不足以證明，自不能
      以推測或擬制之方法，以為裁判基礎。
（五）最高法院92年台上字第128 號判例則揭示：刑事訴訟法第
      161 條已於民國91年2 月8 日修正公布，其第1 項規定：
      檢察官就被告犯罪事實，應負舉證責任，並指出證明之方
      法。因此，檢察官對於起訴之犯罪事實，應負提出證據及
      說服之實質舉證責任。倘其所提出之證據，不足為被告有
      罪之積極證明，或其指出證明之方法，無從說服法院以形
      成被告有罪之心證，基於無罪推定之原則，自應為被告無
      罪判決之諭知。
二、關於證據能力之認定：
    本案中被害人乙○○於審判外之警詢供述，經當事人於準備
    程序均表明同意其證據能力（審理卷第29頁），本院審酌該
    審判外供述之作成情況，為警詢供述，製有警詢筆錄，有一
    定之公信力，其作為證據，應屬適當，依刑事訴訟法第159
    條之5 第1 項之規定，應認其有證據能力。
三、本案事實認定與證據取捨：
（一）根據被害人乙○○於警詢中所述，以及被告於偵、審中所
      供陳，本案之所以發生，是因為被告於94年2 月2 日凌晨
      零時許，進入被害人乙○○所使用之車號2427-HB 號自用
      小客車內睡覺，一直到當天早上7 時35分許，在乙○○要
      開車時發現，而報警處理。依被害人乙○○所述，其只是
      直覺被告一定是竊嫌而報案（偵查卷第21頁），並非有目
      睹被告破壞車門鎖進入車內或者有開動車輛之行為，故相
      關之車籍作業系統查詢認可資料、贓物認領保管單、報案
      受理資料、車輛照片，均只能證明因被害人乙○○主觀認
      知而報案之事實，尚不能直接推論其自小客車已經被竊，
      更不用說被告就是竊賊。
（二）刑法上之竊盜罪，依其構成要件之規定，除了有竊盜的行
      為之外，尚須有不法所有之意圖（刑法第320 條第1 項參
      照）。意思是說行為人除了未經他人同意，將他人之物置
      於自己的實力支配之下以外，尚須有將他人之物不法地據
      為自己或第三人所有的意思。此種不法所有的意思，為犯
      罪事實的一部份，依照前述的判例意旨，也須要以積極證
      據加以證明，不能以擬制或推測的方法加以認定，更不能
      以被告的辯解不足採信就說被告就一定有此不法所有的意
      思。在本案中，被告未經使用人乙○○同意，就進入其自
      用小客車內睡覺，固然可以認為已經將他人之物置於自己
      的實力支配之下，但其是否有不法所有的意思，仍須要其
      他證據進一步加以證明，否則就失去竊盜罪在犯罪構成要
      件要素上，除了「竊取他人之動產」外，加列「不法所有
      意圖」的意義。
（三）針對此「不法所有意圖」之證明，依照刑事訴訟法第161
      條第1 項之規定，應由檢察官負舉證責任，其所須證明之
      程度，則須至通常一般之人均不致於有所懷疑，而得確信
      其為真實之程度者，始能加以認定犯罪事實（最高法院93
      年度台上字第1075號判決參照）（此即學理上所謂超越合
      理之懷疑）。惟查，就本案而言，檢察官所舉之相關事證
      ，並不能達此證明程度，分論說明如下：
   1、本件在被害人乙○○車上查獲被告時，自其身上之背包有
      起出扣案之鐵鉗、老虎鉗、活動扳手、一字起子、十子起
      子、銼刀、玻璃切割器、美工刀、斜口鉗等物，此有員警
      陳志強、劉傳壽之職務報告可證，被害人乙○○於警詢中
      又陳述其自小貨車先前有上鎖，現在左前門鎖已經被撬壞
      等情，檢察官於是據此推論被告持這些工具撬壞被害人乙
      ○○之自用小貨車左前車門鎖竊車，然而單憑被告有攜帶
      工具，以及自小貨車車門鎖遭破壞這兩件事，並不能當然
      擬制自小貨車的車門鎖必定是被告持攜帶之工具所破壞，
      也存有合理的懷疑是他人破壞車鎖進入後，發現無財物可
      偷而離開，被告之後才進入，尤其在查獲被告時，自小貨
      車上有一支T 型扳手（沒有放在被告身上的背包內），被
      告與被害人乙○○都說不是他們的（偵查卷第17、21頁）
      ，而也沒有證據顯示此扳手是被告的（例如：指紋鑑定）
      ，因此被告否認有以扣案物品撬開自小貨車門鎖之情事，
      並不能直接武斷地認為不合情理。更何況，縱使被告確實
      破壞車鎖，進入車內睡覺，其是否就有不法所有的意圖，
      也還須要其他證據加以支持。
   2、被告在偵查中供述承認他住在公館，離案發現場不遠，大
      概5 分鐘就會到（偵查卷第53頁），檢察官就認為被告在
      深夜不回家睡覺，明明離家裡只有5 分鐘車程，竟然未經
      許可進入他人車內睡覺，顯然有違常理（起訴書第2 頁）
      。然而，被告就此已經說明是因為回去怕吵到家人（偵查
      卷第53頁），可見並不是完全沒有如此行為的動機及理由
      。更何況，被告如果真的有不法所有的意圖，而且當時也
      很想睡覺，其大可將車子開離現場，停置他處，再行安穩
      地睡覺，也不至於讓被害人在隔天要取車時，就直接發現
      。就此而言，被告否認其有竊車的意圖，可以說確實有其
      合理的基礎。反觀檢察官之上述推論，縱使被告辯解其不
      回家睡覺的理由不可採信，依照前述判例說明，也還須要
      其他證據證明其「不法所有意圖」，而不能以被告的辯解
      不可採信作為認定基礎。
   3、檢察官於本院審理中，有以被告先前於90年1 月7 日的竊
      盜案件，質疑被告在另案中也曾經有竊車後在車上睡覺被
      查獲的經驗（審理卷第44頁）。然而，根據檢察官所提供
      之該案判決（即臺灣高等法院臺中分院90年度上易字第81
      9 號，見審理卷第48頁），其在該案中竊車的地點是苗栗
      縣公館鄉○○村○○鄰○○路34號，而查獲的地點卻是在同
      村14鄰館南356 號後方之產業道路，非如本案行為地與查
      獲地均在同一地點，同時該案中被告還坦承有竊盜情事，
      與本案相較，不論在證據的質或量上，均無法相提併論。
      更無從以此率斷地推測被告在本案中也是基於不法所有意
      圖竊車後，在車上睡覺。
（四）綜前所述，檢察官的舉證，並未達超越合理懷疑之證明程
      度，本件仍存有合理懷疑可以認為被告確實僅是進入被害
      人車輛內睡覺，而無不法所有的意圖，自無從說服本院形
      成有罪之確信心證，依照前面所列之法律規定及判例闡釋
      ，本件該部分自應為無罪之認定，惟檢察官既以該部分與
      前述本院判決有罪部分為裁判上一罪而起訴，因此就不另
      為無罪之諭知。
肆、適用之法律：
一、刑事訴訟法第299條第1項前段。
二、刑法第320條第1項、第47條。
三、罰金罰鍰提高標準條例第1條前段。
本案經檢察官林映姿到庭執行職務。
中　　華　　民　　國　　94　　年　　3 　　月　　31　　日
                  刑事第三庭  審判長法　官　劉 興 浪
                                    法  官  林 卉 聆
                                    法  官  蔡 志 宏
以上正本證明與原本無異。
如不服本判決，應於判決送達後10日內向本院提出上訴狀（應抄
附繕本）。告訴人或被害人如對於本判決不服者，應具備理由請
求檢察官上訴，其上訴期間之計算係以檢察官收受判決正本之日
期為準。
                                    書記官  楊　慧　萍
中　　華　　民　　國　　94　　年　　3 　　月　　31　　日
附記論罪法條：
中華民國刑法第320條第1項
意圖為自己或第三人不法之所有，而竊取他人之動產者，為竊盜
罪，處五年以下有期徒刑、拘役或500元以下罰金。
